【裁判字號】    99,審訴,56
【裁判日期】    990226
【裁判案由】    毒品危害防制條例
【裁判全文】
臺灣高雄地方法院刑事判決              99年度審訴字第56號
公  訴  人  臺灣高雄地方法院檢察署檢察官
被      告  甲○○
上列被告因毒品危害防制條例案件，經檢察官提起公訴（98年度
毒偵字第6514號），嗣於本院準備程序中，被告就被訴事實為有
罪之陳述，經本院告知簡式審判程序之旨，並聽取被告與公訴人
之意見後，合議庭裁定由受命法官獨任進行簡式審判程序，判決
如下：
    主  文
甲○○施用第一級毒品，處有期徒刑捌月。
    事  實
一、甲○○前於民國88年間，因施用毒品案件，經本院以88年毒
    聲字第2046號裁定送觀察、勒戒後，認有繼續施用毒品之傾
    向，再經本院以88年毒聲字第2704號號裁定令入戒治處所施
    以強制戒治，於89年4 月9 日執行完畢，由臺灣高雄地方法
    院檢察署檢察官於89年4 月17日以89年度戒毒偵字第467 號
    為不起訴處分確定。復於上開強制戒治執行完畢之5 年內，
    又於91年間因施用毒品案件，再經臺灣高等法院高雄分院91
    年度上訴字第1431號判決判處有期徒刑9 月確定，甫於93年
    8 月2 日執行完畢（不構成累犯）。詎仍未戒除毒癮，復基
    於施用第一級毒品海洛因之犯意，於98年8 月9 日16時許，
    在其位於高雄市三民區○○○路508 號4 樓住處，以針筒注
    射靜脈之方式，施用第一級毒品海洛因1 次。嗣於98年8 月
    11日13時，在高雄市○○區○○街與中庸街交岔口，因形跡
    可疑，為警攔查，並經其同意採集尿液檢體送驗，結果呈可
    待因、嗎啡陽性反應，而查知上情。
二、案經高雄市政府警察局三民第一分局報請臺灣高雄地方法院
    檢察署檢察官偵查起訴。
    理  由
一、本件被告甲○○所犯係死刑、無期徒刑、最輕本刑為3 年以
    上有期徒刑以外之罪，其於準備程序中就被訴事實為有罪之
    陳述，經本院告知簡式審判程序之旨，並聽取公訴人及被告
    意見後，合議庭裁定由受命法官獨任進行簡式審判程序，合
    先敘明。
二、訊據被告對於上揭時、地，施用第一級毒品海洛因之事實，
    坦承不諱，而被告為警查獲所採之尿液檢體，經送高雄市立
    凱旋醫院檢驗結果，呈現嗎啡、可待因陽性反應，此有高雄
    市立凱旋醫院98年8月27日A00000000號濫用藥物尿液檢驗報
    告暨毒品案件毒品案件尿液送驗編號與真實姓名對照表各1
    份附卷可稽。足徵被告之任意性自白核與事實相符，應堪信
    為真實，可採為本件論罪科刑之依據。是本件事證明確，被
    告施用第一級毒品犯行，洵堪認定，應予依法論科。
三、按海洛因為毒品危害防制條例第2 條第2 項第1 款所稱之第
    一級毒品，不得施用、持有。又觀察、勒戒或強制戒治執行
    完畢釋放後，5 年內再犯第10條之罪者，應依一般刑事訴訟
    程序予以起訴論罪科刑，此觀諸毒品危害防制條例第20條、
    第23條第2 項規定自明。次按犯毒品危害防制條例第10條之
    罪，經觀察、勒戒後，認無繼續施用毒品之傾向，應即釋放
    ，並為不起訴處分；認有繼續施用毒品之傾向者，應由檢察
    官聲請法院裁定令入戒治處所施以強制戒治，至無繼續戒治
    之必要，強制戒治期滿，應即釋放，由檢察官為不起訴處分
    。經觀察勒戒、強制戒治執行完畢釋放後，5 年內再犯第10
    條之罪，依民國93年1 月9 日修正施行之毒品危害防制條例
    第23條第2 項規定意旨，應由檢察官偵查起訴。又依修正後
    之規定，僅限於「初犯」及「5 年後再犯」二種情形，始應
    先經觀察、勒戒或強制戒治程序。倘被告於5 年內已再犯，
    經依法追訴處罰，縱其第3 次（或第3 次以上）再度施用毒
    品之時間，在初犯經觀察、勒戒或強制戒治執行完畢釋放5
    年以後，已不合於「5 年後再犯」之規定，且因已於「5 年
    內再犯」，顯見其再犯率甚高，原實施觀察、勒戒或強制戒
    治，已無法收其實效，即應依該條例第10條處罰（最高法院
    97年度第5 次刑事庭會議決議參照）。查被告前因施用毒品
    案件，經本院以88年度毒聲字第2704號裁定送強制戒治後，
    於89年4 月9 日執行完畢；又於前開強制戒治執行完畢釋放
    後5 年內，因施用毒品案件，經臺灣高等法院高雄分院以91
    年度上訴字第1341號判決判處有期徒刑9 月確定。因被告於
    強制戒治執行完畢釋放後，5 年內再犯毒品危害防制條例第
    10條之罪，且再犯本罪，是依前開說明，應依法追訴處罰。
四、核被告所為，係犯毒品危害防制條例第10條第1 項之施用第
    一級毒品罪。被告持有第一級毒品後進而施用，其持有之低
    度行為應為施用之高度行為所吸收，故不另論其持有毒品罪
    。本院審酌被告前因施用毒品案件，經強制戒治程序，由檢
    察官為不起訴處分後，仍不知悛悔，再次施用毒品自戕其身
    ，顯然缺乏戒絕毒品之決心，惟念及被告坦承施用第一級毒
    品之事實，且其行為尚未害及他人，並斟酌被告之犯罪動機
    、手段及智識程度等一切情狀，量處如主文所示之刑。
據上論斷，應依刑事訴訟法第273 條之1 第1 項、第284 條之1
、第299條第1項前段，毒品危害防制條例第10條第1 項，判決如
主文。
本案經檢察官杜妍慧到庭執行職務。
中    華    民    國    99    年    2    月     26    日
                  刑事第十庭  法  官  曾子珍
以上正本證明與原本無異。
如不服本判決，應於收受送達後10日內向本院提出上訴書狀。
中    華    民    國    99    年    2    月     26    日
                              書記官  李承悌
附錄本判決論罪科刑法條全文：
毒品危害防制條例第10條
施用第一級毒品者，處6月以上5年以下有期徒刑。
施用第二級毒品者，處3年以下有期徒刑。

司法院資訊處製作；財團法人民間司法改革基金會備份。
